【裁判字號】    99,交聲,3506
【裁判日期】    991209
【裁判案由】    交管條例聲異
【裁判全文】
臺灣板橋地方法院交通事件裁定
原處分機關  交通部公路總局臺北區監理所板橋監理站
異  議  人  蔣炳煌
上列異議人因違反道路交通管理處罰條例案件，對於交通部公路
總局臺北區監理所板橋監理站於民國99年11月11日以板監裁字第
裁41-C00000000號所為之裁決處分，聲明異議，本院裁定如下：
    主  文
原處分撤銷。
蔣炳煌汽車駕駛人，駕駛汽車經測試檢定酒精濃度超過規定標準
，處吊扣駕駛執照拾貳個月，並應接受道路交通安全講習。
    理  由
一、原處分意旨略以：異議人即受處分人蔣炳煌於民國99年6 月
    10日零時48分許，騎乘車牌號碼為K7U-900 號之重型機車行
    經臺北縣新莊市○○路，經臺北縣政府警察局新莊分局中港
    派出所員警攔停舉發違反道路交通管理處罰條例第35條第1
    項第1 款「汽車駕駛人酒精濃度超過規定標準」而為警當場
    以北縣警交大字第C00000000 號違反道路交通管理事件通知
    單舉發（下稱舉發通知單）。嗣原處分機關於99年11月11日
    ，依道路交通管理處罰條例第35條第1 項之規定，裁處異議
    人罰鍰新臺幣（下同）4 萬5 仟元、吊扣駕駛執照12個月並
    施以道路交通安全講習等語。
二、異議意旨略以：異議人因上開違規行為而經臺灣板橋地方法
    院檢察署（下稱板橋地檢署）檢察官為緩起訴處分，命向國
    庫支付2 萬元，基於一事不二罰原則，原處分機關不應再裁
    決需繳納前開罰鍰，爰依法聲明異議，請求撤銷原處分等語
    。
三、按受處分人，不服主管機關所為之處分，得於接到裁決書之
    翌日起20日內，向管轄地方法院聲明異議；又交通法庭認為
    聲明異議有理由者，應以裁定將原處分經聲明異議部分撤銷
    ，並自為裁定，道路交通管理處罰條例第87條第1 項及道路
    交通案件處理辦法第20條分別定有明文。次按汽車駕駛人飲
    用酒類或其他類似物後其吐氣所含酒精濃度超過每公升0.25
    毫克以上，不得駕車；汽車駕駛人，駕駛汽車經測試檢定有
    酒精濃度超過規定標準者，處15,000元以上60,000元以下罰
    鍰，並當場移置保管該汽車及吊扣其駕駛執照一年；汽車駕
    駛人有第35條第1 項規定之情形者，應接受道路交通安全講
    習，分別為道路交通安全規則第114 條第2 款、道路交通管
    理處罰條例第35條第1 項第1 款及第24條第1 項第2 款定有
    明文。又行政罰法於94年2 月5 日公布、95年2 月5 日施行
    ，該法第26條規定：「一行為同時觸犯刑事法律及違反行政
    法上義務規定者，依刑事法律處罰之。但其行為應處以其他
    種類行政罰或得沒入之物而未經法院宣告沒收者，亦得裁處
    之。前項行為如經不起訴處分或為無罪、免訴、不受理、不
    付審理之裁判確定者，得依違反行政法上義務規定裁處之。
    」即所謂一事不二罰原則，究其立法理由在於刑罰之懲罰作
    用較強，故一行為同時觸犯刑事法律及違反行政法上義務規
    定時，在處罰目的、方式均相同時，若依刑事法律處罰，即
    足資警惕時，實無一事二罰再處行政罰之必要；再依刑事訴
    訟法第253 條之3 第1 項之規定，有該條文明列之情形時，
    緩起訴處分於緩起訴期間內，檢察官得依職權或依告訴人之
    聲請撤銷原處分，繼續偵查或起訴。而行政罰法第26條明定
    一事不二罰原則，且應受行政罰之行為如經不起訴處分或為
    無罪、免訴、不受理、不付審理之裁判「確定」者，始得依
    違反行政法上義務規定裁處之，並未包括「緩起訴」處分在
    內，雖「緩起訴」處分之最終使被告免於刑事訴追之效果與
    「不起訴」處分之效果相同，惟依行政罰法第26條第2項 之
    立法意旨，亦必須待緩起訴處分實質確定時，被告才最終地
    確定免於受刑事訴追，原處分機關始得為行政裁罰，亦即在
    緩起訴期間內即猶豫期間期滿前，該緩起訴處分仍有被撤銷
    之可能，此時原處分機關若依法為行政裁決，將使受處分人
    有同時遭受行政處罰及刑事訴追之危險，顯與行政罰法第26
    條規定之立法意旨相違背。準此，依行政罰法第26條規定立
    法意旨應為有利於行為人之解釋，認應受行政裁罰之行為，
    關於罰鍰部分，同一事實如經緩起訴處分者，亦有行政罰法
    第26條明定一事不二罰原則之適用。
四、經查：本件異議人於前載時地，酒醉騎乘上開重型機車，經
    警測得其呼氣中酒精濃度達每公升0.56毫克乙情，為異議人
    所不爭執，復有臺北縣政府警察局北縣警交大字第C0000000
    0 號舉發違反道路交通管理事件通知單1 紙附卷可稽，足認
    異議人駕駛重型機車經測試檢定酒精濃度超過規定標準之違
    規行為，堪以認定。而異議人同一酒後駕車之行為，因同時
    觸犯刑法第185 條之3 之公共危險罪，亦遭移送板橋地檢署
    檢察官偵辦，經該署檢察官於99年8 月24日以99年度偵字第
    17784 號為緩起訴處分，緩起訴期間為1 年（緩起訴期間自
    99年9 月28日起至100 年9 月27日止），異議人應於收受緩
    起訴處分命令通知書後，自99年11月26日起至100 年1 月26
    日止，向國庫繳交緩起訴處分金20,000元，再經依職權送臺
    灣高等法院檢察署再議，經臺灣高等法院檢察署檢察官駁回
    再議確定；另異議人已於99年10月25日向國庫繳交2 萬元緩
    起訴處分金等情，有板橋地檢署檢察官緩起訴處分書、臺灣
    高等法院全國前案簡列表、台新國際商業銀行國內匯款申請
    書各1 紙附卷可憑。是前開緩起訴處分期間既於100 年9 月
    27日始告屆滿，則揆諸前揭說明，原處分機關在異議人尚未
    經終局確定無庸受刑事處罰前，逕於99年11月11日裁處罰鍰
    45,000元部分，即難謂適法，應予撤銷，此部分應俟上開緩
    起訴處分期間屆滿而受處分人確定是否受刑事追訴、處罰後
    ，再由行政機關另為適法之處分，本院不自為裁定。至於原
    處分依道路交通管理處罰條例第35條第1 項第1 款、第24
    條第1 項第2 款之規定，另對異議人裁處吊扣駕駛執照12個
    月及接受道路交通安全講習部分，異議人雖未於聲明異議狀
    中明確陳明對此部分裁罰之意見，惟此部分處分係原處分機
    關基於前開單一之違規行為所為處分之一部，異議人對於其
    中之罰鍰既已表明不服之旨，自應認其已對該案之處分全部
    聲明不服，本院自應併予審究。揆諸前開規定及說明，此二
    部分之處分係屬罰鍰以外之其他種類行政罰，係屬為達成遏
    止酒後駕車之不法行為，維護道路交通用路權人之安全法益
    等行政目的所必要之不利處分，因兼具維護公共秩序之作用
    ，為達行政目的，是原處分機關就此部分之併予裁處，於法
    並無不合。
五、綜上所述，異議人確有於前揭時間、地點，飲酒後騎乘重型
    機車之違規行為，原處分機關依前揭道路交通管理處罰條例
    第35條第1 項1 款及第24條第1 項第2 款之規定，裁處異議
    人吊扣駕駛執照12個月及施以道路交通安全講習之其他種類
    行政裁罰部分，於法並無不合。惟原處分機關在緩起訴處分
    尚未實質確定前，逕依道路交通管理處罰條例第35條第1項
    第1 款規定裁罰異議人罰鍰45,000元部分，顯與行政罰法第
    26條第1 項前段、第2 項之規定意旨有違，即有可議，然本
    件酒後駕車為一個違規行為，罰鍰、吊扣處分及施以道路交
    通安全講習部分無從區分，從而，應認異議人提起本件異議
    為有理由，本院自應將原處分撤銷，自為裁罰如主文第2項
    所示，以期適法。至罰鍰部分應由原處分機關俟上開緩起訴
    期間屆滿後，依異議人是否經撤銷緩起訴並受刑事追訴處罰
    之情形，暨參酌道路交通管理處罰條例第35條第8 項所定「
    經裁判確定處以之罰金低於本條例第92條第4 項所訂最低罰
    鍰基準規定者，應依本條例裁決繳納不足最低罰鍰」之意旨
    ，另為適法之處理，併此敘明。
六、據上論斷，應依道路交通案件處理辦法第20條前段，裁定如
    主文。
中    華    民    國    99    年    12    月    9    日
                     交通法庭 法  官  黃繼瑜
以上裁定正本證明與原本無異。
如不服本裁定，應於裁定送達後5日內敘明抗告理由，向本院提
出抗告狀。
                              書記官  謝雪紅
中    華    民    國    99    年    12    月    10    日

司法院資訊處製作；財團法人民間司法改革基金會備份。
